臺灣桃園地方法院刑事判決　　　　　　 100年度易字第689號
公　訴　人　臺灣桃園地方法院檢察署檢察官
被　　　告　留亦炫原名留安邦.
上列被告因詐欺案件，經檢察官提起公訴（100 年度偵字第5112
號），本院判決如下：
    主  文
留亦炫幫助意圖為自己不法之所有，以詐術使人將本人之物交付
，處有期徒刑月，如易科罰金，以新臺幣壹仟元折算壹日。
    事  實
一、留亦炫可預見提供金融帳戶予姓名年籍不詳之人使用，可能
    幫助不詳之犯罪集團從事財產犯罪行為，作為取得財物或財
    產上利益之管道，竟基於縱使該人將其帳戶用以從事詐欺取
    財之財產犯罪行為，亦不違反其本意之幫助犯意，而於民國
    99年11月18日下午1 時45分許，在桃園縣中壢巿後火車站對
    面的全家便利商店前，將其向渣打國際商業銀行山子頂分行
    （下稱渣打銀行）申辦取得之帳號000 000000000000007號
    帳戶存摺影本、提款卡與密碼，交予某真實姓名年籍不詳之
    成年人，藉以幫助該成年人所屬詐欺集團從事財產犯罪之犯
    行。嗣該犯罪集團成員即共同意圖為自己不法之所有，基於
    詐欺取財之犯意聯絡，而先後為下列之詐欺取財犯行：(一)先
    於99年11月18日晚間7 時28分許，撥打電話予人在台南縣仁
    德鄉家中之黃啟政，向其佯稱：其先前網路購物付款程序發
    生錯誤，每月會被扣新臺幣（下同）330 元，若不想被扣款
    ，必須將帳戶之金錢全部提領交由其保管云云，致黃啟政因
    而陷於錯誤，信以為真，依指示至台南巿民族路2 段107 號
    渣打銀行東台南分行匯款而於同日晚間8 時27分、8 時35分
    許，分別匯款99,000元、1,000 元至留亦炫上揭帳戶內，詐
    騙集團成員旋將詐得款項提領一空。(二)再於99年11月18日晚
    間8 時04分前某時，在電腦雅虎拍賣綱站上向電廖基瀛佯稱
    ：先前網路購物付款誤遭變更設定為分期付款云云，再推由
    另1 名詐騙集團成員佯為銀行專員，撥打電話向其接續佯稱
    ：須至自動櫃員機前操作取消設定云云，致廖基瀛因而陷於
    錯誤，信以為真，依指示提領現金100,000 元後至渣打銀行
    提款機操作，於同日晚間9 時15分許，將提領之上開金額存
    入提款機之留亦炫上揭渣打銀行帳戶內，旋遭領一空。嗣經
    黃啟政、廖基瀛報警而循線查獲。
二、案經被害人廖基瀛訴由桃園縣政府警察局平鎮分局報請臺灣
    桃園地方法院檢察署檢察官偵查起訴。
    理  由
一、本件認定事實所引用之本件卷內所有卷證資料（包含人證與
    文書證據、物證等證據）之證據能力，檢察官及被告於本院
    準備程序、審理時均不爭執（見審易卷第17頁、本院卷第12
    頁反面至13頁），且無證據證明係公務員違背法定程序所取
    得；又卷內之各項文書證據，亦無刑事訴訟法第159 條之4
    第1 款、第2 款顯有不可信而不得為證據之情形，故均認有
    證據能力。
二、訊據被告留亦炫對於其申辦取得上揭渣打銀行帳戶之提款卡
    、密碼，嗣該帳戶資料遭詐騙集團利用，使被害人黃啟政、
    廖基瀛匯入款項，及款項旋遭提領等情，坦認不虛（見本院
    卷第13頁）；而被害人黃啟政、廖基瀛受騙詳情，則據其警
    詢指訴歷歷（見偵卷第8 至9 、14至15頁），並有渣打銀行
    自動櫃員機交易明細表2 紙、渣打國際商業銀行股份有限公
    司山子頂分行99 年12 月8 日渣打商銀山子頂字第09900238
    號函暨檢附帳戶00000000000000號之往來交易明細表及基本
    資料、內政部警政署反詐騙案件紀錄表、臺南巿警察局第一
    分局後甲派出所受理刑事案件報案三聯單各1 紙、內政部警
    政署反詐騙諮詢專線紀錄表、臺北縣政警察局新莊分局頭前
    派出所受理刑事案件報案三聯單各1 紙在案可佐（見偵卷第
    10、12至13頁、16至23頁），此部分事實，首堪認定。
三、被告雖矢口否認犯罪，辯稱：當時是應徵開白牌車載小姐的
    司機工作，因急著找工作，這份工作收入比較高，所以才將
    提款卡、密碼交付給對方，對方說要調查伊的金融帳戶是不
    是正常，說要把錢存進去在領出來云云。然查：
  (一)被告若真係因應徵工作須交付帳戶資料，理應於前往該公司
    應徵、面談，談妥工作性質、內容、待遇，及填妥相關人事
    資料等事宜，且具體任職上班後，再行交付，況若要匯入薪
    資，僅要告知帳戶號碼即可，實無交付提款卡及告知提款卡
    密碼之必要，更無在對於所應徵之公司名稱、地址、如何到
    職就任等事項均毫無所知情形下，貿然在便利商店交付提款
    卡及告知密碼之理。再依被告所述，不知對方之真實姓名年
    籍資料，只知對方大約20幾歲等情（見偵卷第4 、50頁），
    被告竟在未究明對方真實身分及確認對方在公司之確實職務
    ，亦尚未受僱任職，即貿然交付提款卡並告知密碼，已屬悖
    於情理。
  (二)再者，被告於警詢稱交付帳戶是要儲存當日自己的薪水，另
    於偵訊時卻稱是帳戶是要用來收小姐當天上班的錢，前後所
    述不一，已令人已難信實所述。況該公司縱有收款之需，亦
    應使用公司自己之帳戶，豈有由員工提供私人帳戶，徒增款
    項混淆之困擾及控管之風險。至被告雖又辯以：對方說要測
    試其帳戶是否正常，要把錢存進去再領出來，所以交付提款
    卡、密碼云云，然被告大可當場至自動櫃員機前立即測試，
    亦顯無交付金融卡、密碼之必要。又被告上開帳戶於交付與
    不明人士前存款餘額為58元，於99年11月18日交付金融卡、
    密碼等資料與不明人士後，上開帳戶旋即於當日陸續匯入多
    筆款項，且款項匯入後隨即遭分次提領之異常交易情形，有
    卷附之上開帳戶交易明細表在卷可佐，此客觀事態，核與一
    般提供帳戶予詐騙集團之成員，其等帳戶餘額均低且當日匯
    入款項隨即提領一空之經驗法則相符，是被告前揭所辯，均
    屬臨訟卸責之詞。
  (三)被告留亦炫雖以上開辯詞置辯，惟被告為高職畢業（見偵卷
    第3 頁），曾從事工廠之工作，於本件之前之工作未曾提供
    提款卡、密碼予雇主，且於該次面試就將上開帳戶的提交付
    予素未謀面之年約20幾歲之不詳男子（見偵卷第50至51頁）
    ，此顯與一般人之認知及常理有違，是被告所為辯詞，洵無
    可採。
  (四)被告雖有以行動電話0000000000號與自稱人事部經理的張經
    理使用之行動電話0000000000、0000000000號之通話通聯紀
    錄，惟被告於警詢時稱，於99年11月19日下午1 時許到平鎮
    ○○○路山子頂渣打銀行補摺，發現無補摺。於下午2 時撥
    打0000000000號給自稱張經理的男子，詢問是否工作有錄取
    （見偵卷第3 至4 頁）。然此時被告既將金融卡、密碼及存
    摺影本交付給對方，應已明白存摺內之剩餘之金額，實無在
    交付上開物品後，特地去銀行補摺之理。又為何原因是先去
    補摺後再撥打電話詢問工作錄取與否，亦未曾詢在電話中向
    自稱張經理之人查詢該帳戶為何被凍結。發現帳戶凍結也未
    立即出向警察局報案，竟於同日21時49分許始打電話給銀行
    之客服人員，遲至同日晚上11時40分許始向平鎮分局平鎮派
    出所報案。再細繹渣打銀行檢送被告00000000000000號帳戶
    之往來明細，詐騙集團成員將詐騙所得之金額分次提領出來
    最後的時間為晚上9 時27分許，二者時間密接上的巧合，諸
    多疑點，都不合常情，顯見被告與自稱之張經理之人上揭通
    話係配合詐騙集團成員詐騙得手後，通知被告何時去報案時
    間，以避法律究責。
  (五)衡之帳戶、提款卡若係申報遺失、竊盜或騙取之物，則該帳
    戶即可能隨時被凍結，詐騙所得款項即無法領出，詐騙集團
    豈會輕易使用竊取、拾獲或騙取所得之帳戶為詐財轉帳之用
    ？足認詐騙集團成員於向被害人黃啟政、廖基瀛詐騙時，顯
    有把握該帳戶不會遭被告掛失止付，此等確信，應係出於被
    告自願提供帳戶資料，雙方已達成協議而有共識。凡此事證
    ，均足認被告所辯應徵工作遭騙云云之說詞，顯不可採，被
    告應係同意將其持有之上開帳戶提款卡及密碼交予他人使用
    ，至為灼然。
  (六)按認定犯罪事實所憑之證據，並不以直接證據為限，即綜合
    各種間接證據，本於推理作用，為其認定犯罪事實之基礎，
    仍非法所不許，最高法院迭著有27年滬上字第64號、29年上
    字第3362號、32年上字第67號等判例可資參酌；次按任何人
    均可辦理金融帳戶存摺、提款卡使用，如無正當理由，實無
    借用他人存摺、提款卡使用之理，而金融存摺、提款卡及密
    碼亦事關個人財產權益之保障，其專有性甚高，除非本人或
    與本人親密關係者，難認有何理由可自由流通使用該存摺、
    提款卡及密碼，一般人均有妥為保管及防止他人任意使用之
    認識，縱特殊情況偶需交付他人使用，亦必深入瞭解用途及
    合理性，始予提供，且該等專有物品如落入不明人士手中，
    而未加以闡明正常用途，極易被利用為與財產有關之犯罪工
    具，而有犯罪意圖者，非有正當理由，竟徵求他人提供帳戶
    ，客觀上可預見其目的，係供為某筆資金之存入，後再行領
    出之用，且該筆資金之存入及提領過程係有意隱瞞其流程及
    行為人身分曝光之用意，一般人本於一般認知能力均易於瞭
    解，報章媒體復一再披露詐騙集團為規避查緝，故使用他人
    帳戶以遂行詐欺之不法犯罪態樣，被告為一智慮健全、有社
    會經驗之成年人，對此自難諉為不知，被告任意交付帳戶提
    款卡、密碼予他人，該人既有使用帳戶之需，竟不思自行申
    辦，反大費周章收集他人帳戶使用，顯與一般交易常情相悖
    ，則其用途實屬可疑，被告應可預見其將金融帳戶提款卡、
    密碼等物提供他人使用，將幫助他人實施財產犯罪，竟仍將
    其上開銀行帳戶提款卡及密碼交付該來路不明之人，是縱無
    證據證明被告明知該人之犯罪態樣係以該帳戶供詐欺取財之
    用，惟其顯具縱有人以其金融帳戶實施詐欺取財犯罪亦不違
    背其本意之幫助意思至明。
  (七)綜上所述，被告所辯各節，無非畏罪飾卸之詞，不足採信，
    本案事證明確，被告犯行洵堪認定，應予論科。
四、按對於犯罪與正犯有共同之認識，而以幫助之意思，對於正
    犯資以助力，而未參與實行犯罪之行為者，即屬刑法上之幫
    助犯。本件被告基於幫助之犯意，提供前述帳戶提款卡及密
    碼予他人使用，已如前述。嗣該取得帳戶提款卡之成年人或
    其轉受者與他人共同利用被告之幫助，使上開被害人因受施
    詐術而陷於錯誤，因而匯款至被告所提供之帳戶，雖無證據
    足以證明被告有參與詐欺取財罪構成要件之行為，但被告以
    幫助之犯意參與犯罪構成要件以外之行為，仍應認其係詐欺
    取財罪之幫助犯。
五、查本件向被告取得帳戶資料之不詳姓名成年人為犯罪集團成
    員，核該集團成員所為，均係犯刑法第339 條第1 項之詐欺
    取財罪。該犯罪集團成年人間，有犯意聯絡及行為分擔，為
    共同正犯。被告基於幫助之意思，提供所有之上開帳戶提款
    卡及密碼，而對於正犯即收受者犯詐欺罪資以助力，所為係
    基於幫助普通詐欺之犯意而參與構成要件以外之犯行，核其
    所為，係犯刑法第30條第1 項前段、第339 條第1 項之幫助
    詐欺取財罪。被告以一次交付金融帳戶之行為，幫助詐欺集
    團成員分別詐騙黃啟政、廖基瀛等2 名被害人，係一行為觸
    犯數罪名，為想像競合犯，應依刑法第55條前段之規定，從
    一重處斷。又被告本件所犯既屬幫助犯，爰均依刑法第30條
    第2 項規定，按正犯之刑予以減輕之。爰審酌被告將其所有
    之金融機構帳戶提供予不法份子使用，助長他人犯罪之風氣
    ，並使不法份子易於逃避犯罪之查緝，嚴重破壞社會治安及
    造成被害人尋求救濟之困難，所為誠屬不該，並考量犯後未
    見悛實悔意、本案被害人遭詐騙之金額等一切情狀，量處如
    主文所示之刑，並依刑法第41條第1 項前段規定諭知如易科
    罰金之折算標準，以示懲儆。被告提供犯罪集團成員使用之
    上開帳戶提款卡，因未扣案，無證據證明現存在，為免將來
    執行發生困難，爰不另宣告沒收。
據上論斷，應依刑事訴訟法第299 條第1 項前段，刑法第30條第
1 項前段、第2 項、第339 條第1 項、第55條、第41條第1 項前
段，刑法施行法第1 條之1 第1 項、第2 項前段，判決如主文。
本案經檢察官黃榮德到庭執行職務。
中    華    民    國    100     年    7    月    21   日
                  刑事第九庭  審判長法  官  吳為平
                                    法  官  陳正昇
                                    法  官  蘇琬能
以上正本證明與原本無異。
如不服本判決應於收受判決後10日內向本院提出上訴書狀，並應
敘述具體理由。其未敘述上訴理由者，應於上訴期間屆滿後20日
內向本院補提理由書( 均須按他造當事人之人數附繕本) 「切勿
逕送上級法院」。
                                    書記官  黃惠鈴
中    華    民    國   100    年    7     月    21    日
附錄本案論罪科刑法條：
中華民國刑法第339條第1項（普通詐欺罪）
意圖為自己或第三人不法之所有，以詐術使人將本人或第三人之
物交付者，處5 年以下有期徒刑、拘役或科或併科1 千元以下罰
金。